臺灣高等法院臺中分院刑事裁定　
110年度毒抗字第1386號
抗  告  人  
即  被  告  陳永瑞
上列抗告人即被告因違反毒品危害防制條例案件，經檢察官聲請
強制戒治，不服臺灣南投地方法院110年度毒聲字第371號、中華
民國110年10月18日刑事裁定（聲請案號：臺灣南投地方檢察署1
10年度聲戒字第61號、110年度毒偵字第617號），提起抗告，本
院裁定如下：
    主  文
抗告駁回。
    理  由
一、抗告人即被告甲○○（下稱被告）抗告意旨略以：原裁定以被
    告前科紀錄認定被告仍有施用毒品，顯非客觀，且有重複處
    罰之虞。又被告另案受確定判決之刑期有5年之久，不足認
    定被告有繼續施用毒品傾向，故無須再行戒斷治療，以免影
    響被告刑期之執行，併援引本院110年度抗字第389號裁定為
    例，請求撤銷原裁定，更為適法之裁定云云。
二、按犯毒品危害防制條例第10條之施用毒品罪者，檢察官應聲
    請法院裁定，令被告入勒戒處所觀察、勒戒，其期間不得逾
    2月。觀察、勒戒後，檢察官或少年法院（地方法院少年法
    庭）依據勒戒處所之陳報，認受觀察、勒戒人無繼續施用毒
    品傾向者，應即釋放，並為不起訴之處分或不付審理之裁定
    ；認受觀察、勒戒人有繼續施用毒品傾向者，檢察官應聲請
    法院裁定或由少年法院（地方法院少年法庭）裁定令入戒治
    處所強制戒治，其期間為6個月以上，至無繼續強制戒治之
    必要為止，但最長不得逾1年。依前項規定為觀察、勒戒或
    強制戒治執行完畢釋放後，3年後再犯第10條之罪者，適用
    前2項之規定，毒品危害防制條例第20條第1項、第2項、第3
    項定有明文。次按勒戒處所應注意觀察受觀察、勒戒人在所
    情形，經醫師研判其有或無繼續施用毒品傾向後，至遲應於
    觀察、勒戒期滿之15日前，陳報該管檢察官，觀察勒戒處分
    執行條例第8條第1項亦定有明文。是依上述法條規定，研判
    受觀察、勒戒人有無繼續施用毒品傾向者，係由勒戒處所內
    之專業醫師為之。又有無繼續施用毒品傾向之評估標準，並
    非完全以受勒戒人勒戒後之結果為準，勒戒前之各種情況，
    仍應作為評估之依據，依勒戒處所評分說明手冊規定，係以
    前科紀錄與行為表現、臨床評估、社會穩定度，三項合併計
    算分數，每一大項皆有靜態因子與動態因子，故有無「繼續
    施用毒品傾向」，係依具體個案之臨床實務及相關事證等情
    綜合判定，有其相當之專業依據及標準，且涉及專門醫學，
    又衡酌強制戒治之目的，係為協助施用毒品者戒斷毒品之心
    癮及身癮所為之一種保安處分類型，而該評估標準係將與判
    斷有無繼續施用傾向之相關因素加以列舉及量化，適用於每
    一位受觀察、勒戒處分之人，具一致性、普遍性、客觀性，
    以利執法者判定受勒戒人有無繼續施用毒品傾向，倘其評估
    由形式上觀察，無擅斷或濫權等明顯不當情事，法院應予尊
    重。
三、經查：
　㈠被告基於施用第一級毒品之犯意，於民國109年4月26日上午8
    時許，在南投縣○○鎮○○巷00弄0號住處內，以將第一級毒品
    海洛因加水稀釋後置於針筒，再注射至人體靜脈之方式，施
    用第一級毒品海洛因1次。前經原審法院以110年度毒聲字第
    256號裁定令入勒戒處所觀察、勒戒後，經法務部○○○○○○○○○
    ○○○○○○○）附設勒戒處所評估結果，認其仍有繼續施用毒品
    之傾向，其經該所專業醫師就被告之前科紀錄與行為表現、
    臨床評估及社會穩定度進行評分之結果為：1.前科紀錄與行
    為表現合計為27分【靜態因子部分：毒品犯罪相關司法紀錄
    「有，3筆」（每筆5分，上限10分，計10分）、首次毒品犯
    罪年齡為「21-30歲」（計5分）、其他犯罪相關紀錄「有，
    8筆」（每筆2分，上限10分，計10分）、入所時尿液毒品檢
    驗為「無毒品反應」（計0分），合計為25分；動態因子部
    分：所內行為表現，有持續於所內抽菸（計2分）】。2.臨
    床評估合計為36分【靜態因子部分：有多重毒品濫用「種類
    為Heroin、Amphetamine」（計10分）、有合法物質濫用「
    種類為菸」（計2分）、使用方式「有注射使用」（計10分
    ）、使用年數「超過1年」（計10分），合計為32分；動態
    因子部分：精神疾病共病（含反社會人格）經評定為「無」
    （計0分）、臨床綜合評估（含病識感、動機、態度、就醫
    意願）評定為「中度」（計4分），合計為4分】。3.社會穩
    定度合計為2分【靜態因子部分，工作為「兼職：工地粗工
    」（計2分）、家人藥物濫用為「無」（計0分），合計為5
    分；動態因子部分：入所後家人是否訪視為「有，1次」（
    計0分）、出所後是否與家人同住為「是」（計0分），合計
    為2分】。上開評分之總分合計為65分（靜態因子共計59分
    ，動態因子共計6分），經評定為「有繼續施用毒品傾向」
    ，此有上開裁定及雲林看守所110年10月7日雲所衛字第1100
    40000780號函暨所檢附之有無繼續施用毒品傾向證明書、評
    估標準紀錄表在卷可參（見110年度毒聲字第617卷第14至16
    、44至46頁）。是上開評估，乃雲林看守所附設勒戒處所相
    關專業知識經驗人士在被告觀察、勒戒期間，依其本職學識
    評估被告之前科紀錄與行為表現、臨床評估、社會穩定度後
    所為之綜合判斷，具有科學驗證所得之結論，自得憑以判斷
    被告有無繼續施用毒品傾向之證明，且由形式上觀察，並無
    擅斷或濫權等明顯不當之情事，法院宜予尊重其行政職權之
    行使及專業之判斷。被告上開評估紀錄表均已詳細標列各項
    評分項目及評分標準，與前揭勒戒處所評分說明手冊規定並
    無不合，且勒戒處所之組織、人員之資格及執行觀察、勒戒
    相關程序，暨判斷施用毒品者，有無繼續施用毒品傾向，均
    有相關法令嚴格規範，非可恣意而為。從而，原裁定依據上
    開雲林看守所附設勒戒處所有無繼續施用毒品傾向證明書及
    評估標準紀錄表所載之綜合判斷結果，認被告有令入戒治處
    所施以強制戒治之必要，於法有據，原裁定並無違誤或不當
    之處。
　㈡又關於毒品犯罪相關司法紀錄及其他犯罪相關紀錄，依修正
    後之評估標準，均設有上限10分，而本件評估標準紀錄表係
    依110年3月26日新修正之評估標準所做成，其中前案紀錄所
    占比重已有設限，且觀諸本件被告之評分結果，其前科紀錄
    僅占20分，其餘行為表現、臨床評估、社會穩定度之分數占
    45分，合計65分，依修正後之評估標準，應評定為有繼續施
    用毒品之傾向，已如前述，由此可知，上開評定結果並非僅
    以被告之前案紀錄作為評定有繼續施用毒品傾向之依據。抗
    告意旨謂以前案紀錄認定被告有繼續施用毒品之傾向顯非客
    觀，且被告尚有另案經判決確定之刑期計有5年之久，不足
    認定被告有繼續施用毒品傾向云云，容有誤會，尚非可採。
    至被告所陳本院110年度毒抗字第389號刑事裁定，與本案事
    實並不相同，尚難比附援引。
　㈢綜上，原審法院因認檢察官之聲請為有理由，而依毒品危害
    防制條例第20條第2項後段規定，裁定被告令入戒治處所施
    以強制戒治，其期間為6個月以上，至無繼續強制戒治之必
    要為止，但最長不得逾1年，經核其認事用法，並無違誤。
    被告猶執前詞提起抗告，指摘原裁定不當，核無理由，應予
    駁回。
據上論斷，應依刑事訴訟法第412條，裁定如主文。 
中　　華　　民　　國　　110 　年　　12　　月　　17　　日
            刑事第十二庭 　審判長法　官　張  國  忠
                                 法　官  李  雅  俐
                                 法　官  陳      葳
上列正本證明與原本無異。
不得再抗告。
　　　　　　　　　　　　         書記官  蔡  皓  凡 

中　　華　　民　　國　　110 　年　　12　　月　　17　　日